【裁判字號】    97,交聲,908
【裁判日期】    980525
【裁判案由】    聲明異議
【裁判全文】
臺灣臺南地方法院交通事件裁定         97年度交聲字第908號
原處分機關  交通部公路總局嘉義區監理所麻豆監理站
異  議  人
即受處分人  甲○○
上列受處分人因違反道路交通管理處罰條例案件，對於交通部公
路總局嘉義區監理所麻豆監理站，民國97年8 月12日所為之裁決
處分（處分案號：麻監裁罰字第裁75-S00000000號），聲明異議
，本院裁定如下：
      主  文
異議駁回。
      理  由
一、原處分意旨略以：異議人即受處分人甲○○（下稱異議人）
    ，駕駛車牌號碼207-CTB 號重型機車，於民國97年6 月3 日
    17時51分許，騎乘機車未戴安全帽行經臺南市○○路與西門
    路3 段路口處，適逢臺南市警察局第五分局立人派出所員警
    （下稱舉發機關）於該路口進行交通稽查，員警鳴笛示意要
    求異議人停車受檢，異議人拒絕受檢並加速往成功路段逃逸
    ，舉發機關遂以「機器腳踏車駕駛人未依規定戴安全帽」及
    「汽車駕駛人，駕駛汽車有違反本條例之行為，經交通勤務
    警察或依法令執行交通稽查任務人員制止時，不聽制止或拒
    絕停車接受稽查而逃逸者」為由予以製單舉發，嗣原處分機
    關即交通部公路總局嘉義區監理所麻豆監理站以其違規事證
    明確，依違反道路交通管理處罰條例（下稱處罰條例）第31
    條第6 項及第60條第1 項規定予以製單舉發及違反道路交通
    管理事件統一裁罰基準表之規定，分別裁處異議人罰鍰新臺
    幣（下同）500 元及3,000 元等語。
二、異議意旨略以：異議人不否認於上揭時地駕駛重型機車未戴
    安全帽，但其未加速逃逸，拒絕停車受檢之情，此部分警方
    無相關照片及錄影以資證明，且舉發單記載其於夏日內穿著
    外套，顯與常情不符，為此聲明異議，請求撤銷原處分。
三、按「機器腳踏車駕駛人未依規定戴安全帽者，處駕駛人500
    元罰鍰」、「汽車駕駛人，駕駛汽車有違反本條例之行為，
    經交通勤務警察或依法令執行交通稽查任務人員制止時，不
    聽制止或拒絕停車接受稽查而逃逸者，除按各該條規定處罰
    外，處新臺幣3,000 元以上6,000 元以下罰鍰」，道路交通
    管理處罰條例第31條第6 項、第60條第1 項分別定有明文。
四、本院審查：
  (一)臺南市警察局第五分局立人派出所員警以異議人有駕駛車號
    207-CTB 號重型機車，於民國97年6 月3 日17時51分許，騎
    乘機車未戴安全帽行經臺南市○○路與西門路3 段路口處，
    經員警交通稽查而拒絕受檢並加速往成功路段逃逸之情事，
    以「機器腳踏車駕駛人未依規定戴安全帽」及「汽車駕駛人
    ，駕駛汽車有違反本條例之行為，經交通勤務警察或依法令
    執行交通稽查任務人員制止時，不聽制止或拒絕停車接受稽
    查而逃逸者」為由，製單舉發，有臺南市警察局南市警交字
    第S00000000 號舉發通知單附卷可佐。嗣原處分機關以異議
    人之違規事實明確，乃依處罰條例第31條第6 項、第60條第
    1 項之規定，分別裁處異議人600 元及3,000 元之罰鍰，有
    原處分機關之麻監裁罰字第裁75-S00000000號違反道路交通
    管理事件裁決書在卷可憑。
  (二)異議人不否認其於上開時地有駕駛207-CTB 號重型機車未依
    規定戴安全帽之情事，此一部份異議人亦未聲明異議，應可
    認定為真。惟異議人以其並無未停車受檢並加速逃逸等情事
    置辯，經本院傳喚本件舉發之警員黃敬堯於97年11月4 日到
    庭結證稱：「（法官問：本件是否你舉發，情形如何？〈提
    示舉發單並告以要旨〉）是我舉發的。舉發當日，我執行交
    整勤務，為了疏導交通維護用路人安全，當時車流量很大，
    異議人車速很快，我站立於臺南市○○○○○路口，異議人
    從東往西行駛，我是正向面對異議人，異議人未戴安全帽，
    我們揮指揮棒、鳴笛、閃燈，但異議人未停車。」、「（
    法官問：當時是否有錄影？）沒有。（法官又問：異議人是
    否有可能沒有聽到舉發的鳴笛聲音？）不可能，因為他沒有
    戴安全帽。」（參本院卷第38頁），是依證人黃敬堯之證述
    ，其係在成功路與西門路路口順向車道正面近距離發現異議
    人有未戴安全帽之違規事由，便揮舞指揮棒並鳴笛攔停異議
    人，且因異議人未依規定戴安全帽，員警可明確無礙的一眼
    辨識，應無誤認之可能，又異議人到庭時，對本院發問，聽
    答自如，足見其聽力正常，本件前揭違規時點，其既未戴安
    全帽，並無他物阻礙其聽覺，對於在旁警員之鳴笛，自無不
    知之理。再者，騎乘機車者，縱使在夏天，往往亦著外套阻
    絕外面汽油臭味，是異議人以舉發單記載系爭違規者，在夏
    日著外套，有違常情，認本件舉發有誤云云，亦不足採。另
    交通勤務警察或依法令執行交通稽查任務人員，開單舉發違
    反道路交通管理處罰條例所列之違規事實，經公路主管機關
    或警察機關所為之裁決處罰，本質上為行政處分，係公務員
    基於職務上權力，依法就特定之具體事件所為具公法上效果
    之單方行政行為，基於公務員為公法上行為具有公信力之原
    則，該行政行為當可被推定為真正，其據以依法處分之事實
    認定亦為正確無誤。本此公信原則，乃立法者賦予行政機關
    制定違反道路交通事件統一裁罰標準及處理細則，使執勤警
    員得當機處分以達其維護交通秩序、安全之行政目的。另證
    人黃敬堯與異議人間，並無怨隙，且係毫不相識之人，復經
    具結在卷，衡情應無設詞攀誣，或虛構違規事實陷害異議人
    之理。此外，本院亦查無任何證據足資證明執勤員警有捏造
    事實違法取締之情事存在，則執勤警員本其維護交通秩序、
    安全職責所為之舉發，自應受到合法、正確之推定。復依臺
    南市警察局第五分局於97年10月23日函覆本院之員警黃敬堯
    於本件違規當日之勤務表、出入登記簿影本之記載，可徵員
    警黃敬堯確於該日17時至19時於成功路及西門路路口進行交
    通整理勤務，且於同函所附之工作紀錄簿上詳載有「一、
    17-19時服交整勤務。二、於成功西門路口服交整勤務，疏
    導交通，並取締告發交通違規共計6件（含不服稽查逕行舉
    發207-CTB 1件）」亦足徵異議人確有不服稽查之情。準此
    ，本件異議人於前揭時、地騎乘機車未依規定戴安全帽及不
    服員警攔停稽查而逃逸之違規行為，應堪認定。
  (三)綜上所述，異議人於前述時、地之「機器腳踏車駕駛人未依
    規定戴安全帽」及「汽車駕駛人，駕駛汽車有違反本條例之
    行為，經交通勤務警察或依法令執行交通稽查任務人員制止
    時，不聽制止或拒絕停車接受稽查而逃逸者」違規事實既可
    認定，原處分機關分別裁處異議人罰鍰500 元及3,000 元部
    分，經核於法尚無違誤，異議人本件異議並無理由，應予駁
    回。
五、據上論斷，應依道路交通案件處理辦法第19條前段，裁定如
    主文。
中    華    民    國    98    年    5     月    25    日
                  交通法庭   法  官  廖建彥
以上正本證明與原本無異。
如不服本裁定應於送達後5日內向本院提出抗告狀（應附繕本）
。
                             書記官  吳揆滿
中    華    民    國    98    年    5     月    25    日


司法院資訊處製作；財團法人民間司法改革基金會備份。
